臺灣高等法院刑事判決
108年度上訴字第3438號
上  訴  人  
即  被  告  黃皓瑜



選任辯護人  陳湘傳律師(法扶律師)
上列上訴人即被告因違反毒品危害防制條例案件，不服臺灣士林
地方法院107年度審訴字第649號，中華民國108年8月21日第一審
判決（起訴案號：臺灣士林地方檢察署107年度偵字第10060號）
，提起上訴，本院判決如下：
    主  文
原判決關於黃皓瑜部分撤銷。
黃皓瑜共同販賣第二級毒品，未遂，處有期徒刑貳年。扣案之第
二級毒品大麻貳包（驗餘淨重分別為肆點陸肆公克、拾貳點柒公
克）沒收銷燬之；扣案之行動電話貳支沒收。
    事  實
一、黃皓瑜與崔祐豪（業經原審判處罪刑確定）均明知大麻係毒
    品危害防制條例第2條第2項第2款所列管之第二級毒品，非
    經許可不得非法販賣、持有，因崔祐豪向黃皓瑜反應缺錢使
    用，黃皓瑜遂向崔祐豪提議，可藉販賣第二級毒品大麻賺取
    差價牟利，竟共同基於販賣第二級毒品大麻以營利之犯意聯
    絡，先由黃皓瑜將其前以新臺幣（下同）4,000元購入18公
    克大麻，以每公克400元價格提供予崔祐豪，崔祐豪再以每
    公克1,000元價格售出以賺取價差。崔祐豪遂於民國107年6
    月28日晚間8時8分許，以其使用之行動電話連結網路通訊軟
    體「WeChat」（下稱微信），並以暱稱「小豪」帳號向「跳
    跳...」之公開群組刊登：「（草圖示）草的力量（草圖示
    ）、雙北玫瑰（花圖示）、歡迎私訊」，以「玫瑰（花圖示
    ）」代稱第二級毒品大麻伺機販賣牟利之訊息。適有新北市
    政府警察局新莊分局偵查隊警員陳建瑜於同年月29日執行網
    路巡邏時發現，遂以暱稱「唧唧唧北北北」帳號佯稱欲購買
    毒品大麻，並與暱稱「小豪」之崔祐豪取得聯繫，雙方達成
    以4,500元之價格購買第二級毒品大麻1包，並約定於翌（29
    ）日凌晨1時30分許，在臺北市○○區○○街00號前交易。嗣崔
    祐豪將上開交易訊息告知黃皓瑜後，再由黃皓瑜於交易時間
    前30分鐘許，在臺北市○○區○○街00巷00號萊爾富便利超商（
    下稱萊爾富超商），先將第二級毒品大麻1包（驗餘淨重4.6
    4公克）交予崔祐豪，再由崔祐豪將上開大麻1包放置在萊爾
    富超商對面文湖國小旁之圍牆處，黃皓瑜則於萊爾富超商前
    把風並觀察交易狀況，嗣於同日凌晨1時53分許
    ，崔祐豪獨自1人徒步走到約定地點，經崔祐豪與佯稱買家
    之警員陳建瑜確認彼此身分，雙方一同至圍牆處取出欲交易
    之第二級毒品大麻1包（驗餘淨重4.64公克），再經佯稱買
    家之警員陳建瑜確認係毒品後，適崔祐豪欲收取4,500元之
    際，旋遭當場埋伏之員警等人逮捕，始未得逞，並為警當場
    扣得前揭第二級毒品大麻1包（驗餘淨重4.64公克），繼於
    同日凌晨2時許，在上開萊爾富超商前逮捕黃皓瑜，復經警
    徵得黃皓瑜、崔祐豪同意搜索，當場查扣2人所使用且供本
    件販賣第二級毒品大麻聯繫使用之行動電話2支，並經黃皓
    瑜同意至臺北市○○區○○街00號4樓住處搜索，旋在該址1樓樓
    梯間內查獲黃皓瑜放置於地上背包內其持有欲供販賣之第二
    級毒品大麻1包（驗餘淨重12.7公克），始查悉上情。
二、案經新北市政府警察局新莊分局報請臺灣士林地方檢察署檢
    察官偵查起訴。    
    理  由
壹、證據能力：
    按被告以外之人於審判外之陳述，雖不符刑事訴訟法第159
    條之1至第159條之4之規定，而經當事人於審判程序同意作
    為證據，法院審酌該言詞陳述或書面陳述作成時之情況，認
    為適當者，亦得為證據。又當事人、代理人或辯護人於法院
    調查證據時，知有第159條第1項不得為證據之情形，而未於
    言詞辯論終結前聲明異議者，視為有前項之同意，同法第15
    9條之5亦有明定。查本件檢察官、被告及辯護人就本判決下
    列所引被告以外之人於審判外陳述之證據能力均不予爭執，
    迄至言詞辯論終結，亦未對該等證據之證據能力聲明異議，
    本院審酌該等供述證據作成時，核無違法取證或其他瑕疵，
    認為以之作為本案之證據屬適當，自有證據能力。其餘資以
    認定被告犯罪事實之非供述證據，均查無違反法定程序取得
    之情形，依刑事訴訟法第158條之4反面規定，亦具證據能力
    。
貳、實體部分：
一、認定事實所憑之證據及理由： 
  ㈠上揭犯罪事實，業據上訴人即被告（下稱被告）黃皓瑜於警
    詢、偵查、原審訊問及本院準備程序、審理中，均坦承不諱
    （見偵卷第17、18、67至69頁、原審卷第145頁、本院卷第8
    8、124、128頁），核與證人即同案被告崔祐豪於警詢、偵
    查及原審之供述（見偵卷第7至10、64至66頁、原審卷第48
    、275、283頁），情節相符；復有同案被告崔祐豪與警員微
    信群組對話譯文表1份、手機訊息翻拍照片共6張、微信對話
    截圖1張、新北市政府警察局新莊分局警員陳建瑜107年6月2
    9日出具之職務報告1份、自願受搜索同意書、新北市政府警
    察局新莊分局107年6月29日搜索扣押筆錄、扣押物品目錄表
    各2份、搜索現場及扣案物品照片共18張在卷可查（見偵卷
    第36至38、43至45、20至26、28至32、38背面至42頁），並
    有被告與同案被告崔祐豪所持有且供本件販賣第二級毒品大
    麻使用之行動電話2支及第二級毒品大麻2包（驗餘淨重分別
    為4.64公克、12.7公克）扣案可資佐證，暨法務部調查局濫
    用藥物實驗室107年8月2日調科壹字第10723018450號鑑定書
    1件在卷可稽（見偵卷第86頁），堪認被告上開任意性之自
    白與事實相符，應可採信。
  ㈡按販賣毒品係違法行為，非可公然為之，有獨特販售通路及
    管道，並無公定價格，容易增減分裝重量，且每次買賣之價
    格、數量，當各有差異，或隨供需雙方資力、關係深淺、需
    求量、貨源充裕與否、對行情之認知、販賣者對資金之需求
    程度，及政府查緝鬆嚴之態度，為各種不同之風險評估，而
    為機動性之調整，故其價格標準，自非一成不變，販賣者從
    各種價差或量差或純度差牟利之方式，亦有差異，但其意圖
    營利之非法販賣行為目的則同一。況毒品價格非低、取得不
    易，毒品非法交易，向為政府查禁森嚴且重罰不寬貸，苟非
    有利可圖，殊無甘冒遭查獲重罰之高度風險，而平白親送交
    付毒品之理。又參諸被告於警詢時供稱：前幾天崔祐豪跟我
    說最近缺錢，我跟他說我這邊剛好有一批便宜的大麻，就把
    大麻給他，跟他說你可以先拿去處理等語（見偵查卷第17頁
    ）；於偵查中供稱：前幾天崔祐豪跟我說缺錢，我想說這邊
    有大麻，就想說把大麻給他，我有跟崔祐豪說1 公克大麻成
    本350元，算他400元等語（見偵卷第67至69頁）；及同案被
    告崔祐豪於偵查中供稱：我跟買家說1公克1千，他說要買5
    公克，我主動說算他4,500元等語（見偵卷第66頁），益證
    被告與同案被告崔祐豪確有販賣第二級毒品藉此賺取差價以
    牟利之意圖及犯行至明。    
  ㈢綜上所述，本案事證明確，被告上開犯行洵堪認定，應依法
    論科。
二、論罪科刑：
  ㈠按刑法上所謂陷害教唆，係指行為人原無犯罪之意思，純因
    具有司法警察權者之設計誘陷，以唆使其萌生犯意，待其形
    式上符合著手於犯罪行為之實行時，再予逮捕者而言。此種
    「陷害教唆」，因行為人原無犯罪之意思，具有司法警察權
    者復伺機逮捕，係以不正當手段入人於罪，尚難遽認被陷害
    教唆者成立犯罪；至刑事偵查技術上所謂之「釣魚」者，則
    指對於原已犯罪或具有犯罪故意之人，司法警察於獲悉後為
    取得證據，以設計引誘之方式，佯與之為對合行為，使其暴
    露犯罪事證，待其著手於犯罪行為之實行時，予以逮捕、偵
    辦者而言；後者因犯罪行為人主觀上原即有犯罪之意思，倘
    客觀上又已著手於犯罪行為之實行時，自得成立未遂犯，與
    「陷害教唆」情形迥然有別（最高法院102年度台上字第988
    號判決意旨參照）。
    本案被告與同案被告崔祐豪原既具有販賣第二級毒品之故意
    ，而由被告提供上開第二級毒品大麻，再由同案被告崔祐豪
    刊登前揭販賣毒品訊息以吸引買家，員警佯裝買家與其等為
    對合行為，使其等暴露犯罪事證，而佯裝買家之員警實際上
    既無購買真意，實際上並無可能完成本案毒品交易，是核被
    告所為，係犯毒品危害防制條例第4條第6項、第2項之販賣
    第二級毒品未遂罪。被告與同案被告崔祐豪就上開犯行間，
    有犯意聯絡及行為分擔，應論以共同正犯。被告於著手販賣
    前，意圖販賣而持有第二級毒品之低度行為，應為其嗣後著
    手販賣之高度行為吸收，不另論罪。被告雖已著手販賣毒品
    之行為，然因本案購毒者係員警所喬裝，故被告著手於犯罪
    行為之實行後，即遭逮捕、偵辦而不遂，屬未遂犯，爰依刑
    法第25條第2項之規定，按既遂犯之刑減輕之。 
  ㈡有關毒品危害防制條例第17條第2 項之說明：
    按毒品危害防制條例第17條第2項規定：「犯第4條至第8條
    之罪於偵查及審判中均自白者，減輕其刑。」其規範意旨在
    獎勵犯罪行為人之悛悔，同時使偵、審機關易於發現真實，
    以利毒品查緝，俾收防制毒品危害之效；從而被告祇須在偵
    查及審判階段各有一次以上之自白，不論該自白係出於自動
    或被動、其後有否翻異，即得認有該條項之適用，不以始終
    承認為必要（最高法院104年度台上字第3861號判決參照）
    。
    經查，被告對於所為本件販賣第二級毒品未遂犯行，已於本
    院自白犯罪，業如前述，此外，被告於警詢曾供稱：崔祐豪
    跟我說他最近缺錢，我跟他說我這邊剛好有一批便宜的大麻
    ，你可以先拿去處理，我的大麻來源是以4000元跟酒店小蜜
    蜂購買的，這次是販賣第一次等語（見偵卷第17、18頁）；
    於偵查中供稱：我的大麻來源是上禮拜在林森北路酒店，以
    18公克4,000元購買的，我想說要賺崔祐豪的錢，我有跟他
    說1公克成本350元，算他400元就好，我承認有賣大麻等語
    （見偵卷第68、69頁）；嗣於原審訊問時亦陳稱：對起訴書
    所載之犯罪事實沒有意見，我承認如起訴書所載時間與被告
    崔祐豪相約販賣第二級毒品大麻，後來被警查獲，販賣的數
    量跟價格都是被告崔祐豪與對方聯繫等語（見原審卷第145
    頁），堪認被告於偵查及原審均曾自白犯罪。雖被告於原審
    審理時翻異否認有販賣毒品犯行，辯稱：僅承認轉讓毒品犯
    行云云（見原審卷第285頁），惟參諸前揭說明，尚不能因
    被告於原審未始終承認而否定其曾於原審自白之情，是被告
    就本件販賣第二級犯行，於偵查及審判（包含原審及本院）
    中均自白犯罪，應依毒品危害防制條例第17條第2 項之規定
    減輕其刑。
  ㈢是否適用刑法第59條之說明：
  ⒈按刑法第59條之酌量減輕其刑，必須犯罪另有特殊之原因與
    環境等，在客觀上足以引起一般同情，認為即予宣告法定低
    度刑期尤嫌過重者，始有其適用（最高法院28年上字第1064
    號、45年台上字第1165號判例意旨參照）。此所謂法定最低
    度刑，固包括法定最低本刑；惟遇有其他法定減輕之事由者
    ，則應係指適用其他法定減輕事由減輕其刑後之最低度刑而
    言。倘被告別有法定減輕事由者，應先適用法定減輕事由減
    輕其刑後，猶認其犯罪之情狀顯可憫恕，即使科以該減輕後
    之最低度刑仍嫌過重者，始得適用刑法第59條規定酌量減輕
    其刑；若有二種以上法定減輕事由，仍應先依法定減輕事由
    遞減其刑後，科以最低刑度，猶嫌過重時，始得再依刑法第
    59條規定酌減其刑（最高法院99年度台上字第5999號、100
    年度台上字第744號判決意旨參照）。
  ⒉被告及辯護人雖主張：本件被告所為仍屬法重情輕，顯可憫
    恕，請求依刑法第59條酌減云云（見本院卷第79、80頁）。
    惟查，毒品之危害，除戕害施用者之身心健康外，復因毒品
    施用者為取得購買毒品所需之金錢，亦衍生家庭、社會治安
    問題，本件被告與同案被告崔祐豪共同販賣第二級毒品之犯
    行，對於毒品施用者提供來源，其行為對於他人身心健康及
    社會秩序實已造成潛在之危險，影響非微，而被告販賣第二
    級毒品未遂犯行，爰適用刑法第25條第2項、毒品危害防制
    條例第17條第2項規定減輕其刑，經依上開規定遞減其刑後
    ，其刑度相較原本之法定刑，已減輕甚多，足使之為適當刑
    罰制裁，綜觀被告之犯罪情狀，並無顯可憫恕之情，於此情
    形下，難認有何情輕法重之情事，自無適用刑法第59條規定
    ，再予減輕其刑之餘地，是被告及辯護人主張再依刑法第59
    條規定酌減其刑云云，難認可採。
三、撤銷改判之理由及量刑審酌：
  ㈠原審經審理結果，認被告犯罪事證明確，而予論罪科刑，固
    非無見，惟查：
  ⒈被告所為本件販賣第二級毒品犯行，於偵查及審理時均自白
    犯行，合於毒品危害防制條例第17條第2 項減刑規定之要件
    ，業如前述，原審未依毒品危害防制條例第17條第2項規定
    減輕其刑，容有違誤。
  ⒉扣案之煙草檢品共2包（驗餘淨重各為4.64公克、12.7公克
    ），經警送請法務部調查局濫用藥物實驗室檢驗，確均檢出
    第二級毒品大麻成分，其中1包（驗餘淨重4.64公克）為被
    告與同案被告崔祐豪共同販賣第二級毒品之物，另1包（驗
    餘淨重12.7公克）則為被告預備供販賣第二級毒品之物，均
    屬查獲之第二級毒品，依毒品危害防制條例第18條第1項前
    段規定，不問屬於犯罪行為人與否，均應沒收銷燬之。原審
    僅就扣案第二級毒品大麻1包（驗餘淨重12.7公克）對被告
    諭知沒收銷燬，未就另1包第二級毒品大麻（驗餘淨重4.64
    公克）對被告諭知沒收銷燬，尚有未合。
  ⒊毒品危害防制條例第19條第1項規定「犯第4條至第9條、第12
    條、第13條或第14條第1項、第2項之罪者，其供犯罪所用之
    物，不問屬於犯罪行為人與否，均沒收之。」，為刑法第38
    條第2項後段所稱之特別規定。其立法採用與違禁物沒收相
    同之規範標準，並藉由剝奪其物，以預防並遏止相關犯罪之
    發生。故於數人共同犯罪時，均應對各共同正犯諭知沒收。
    此與刑法第38條第2項前段規定之裁量沒收並不相同（最高
    法院107年台上字第2697號判決意旨參照）。扣案被告及同
    案被告崔祐豪所有之行動電話各1支（共2支），為被告與同
    案被告崔祐豪共同為本件販賣第二級毒品犯行所用之物，此
    據被告及同案被告崔祐豪供承在卷（見偵卷第8、16、65頁
    ），自應對各共同正犯諭知沒收。原審僅就被告所有之行動
    電話1支對被告宣告沒收，就同案被告崔祐豪所有之行動電
    話1支未對被告諭知沒收，亦有未當。
    被告上訴主張應依刑法第59條規定酌減刑期，雖無可採，惟
    其指摘原審未適用毒品危害防制條例第17條第2項規定減輕
    其刑，則為有理由，而原判決亦有前開可議之處，自屬無可
    維持，應由本院撤銷改判。
  ㈡爰以行為人之責任為基礎，審酌被告無視政府杜絕毒品禁令
    ，明知大麻屬第二級毒品，不僅戕害個人之身體健康，對社
    會治安亦有潛在之危害，竟仍共同販賣大麻圖己之私利，本
    不宜輕縱，再參酌被告於警詢、偵查及原審均曾自白犯行，
    雖於原審審理時改口翻異，惟於本院已全然坦承犯行，並深
    表悔悟之犯後態度，及其本件販賣毒品之數量、期間、情節
    ，兼衡以被告自陳為國中畢業之智識程度、家庭經濟貧寒、
    已婚、妻子甫於109年1月間生下雙胞胎之生活狀況等一切情
    狀（見偵卷第13頁、本院卷第129、130頁），量處如主文第
    2項所示之刑，以示懲儆。
四、沒收：
  ㈠扣案煙草檢品共2包，經送驗結果，確檢出大麻成分（驗餘淨
    重各為4.64公克、12.7公克），有法務部調查局濫用藥物實
    驗室107年8月2日調科壹字第10723018450號鑑定書1件在卷
    可佐（見偵卷第86頁），其中1包（4.64公克）為被告與同
    案被告崔祐豪共同販賣第二級毒品之物，並經警當場查獲；
    另1包（12.7公克），則為被告預備供販賣第二級毒品之物
    ，均屬查獲之第二級毒品，應依毒品危害防制條例第18條第
    1項前段規定，沒收銷燬之。另因鑑驗耗損部分因已滅失，
    爰不併為宣告沒收銷燬。又以目前採行之鑑驗方式，其包裝
    袋內仍會殘留微量毒品，而無法將之完全析離，故應與所盛
    裝之毒品一併沒收銷燬之。
  ㈡又扣案之行動電話2支，分別為被告及同案被告崔祐豪所有，
    且供其等為本件犯罪所用之物，業據被告及同案被告崔祐豪
    供承在卷（見偵卷第8、16、65頁），爰均依毒品危害防制
    條例第19條第1項規定，宣告沒收。
  ㈢至被告與同案被告崔祐豪所為本件販賣毒品犯行，因係員警
    喬扮買家誘捕被告，本無意完成本案毒品交易，被告實際上
    未因本案犯罪而取得任何對價，依法自無庸宣告沒收或追徵
    ，併此敘明。
據上論斷，應依刑事訴訟法第369條第1項前段、第364條、第299
條第1項前段，毒品危害防制條例第4條第2項、第6項、第17條第
2項、第18條第1項前段、第19條第1項，刑法第11條、第28條、
第25條第2項，判決如主文。
本案檢察官莊富棋提起公訴，經檢察官陳昱旗到庭執行職務。
中    華    民    國    109    年    2    月    18    日
                  刑事第二十三庭審判長法  官  李釱任    
                                      法  官  梁耀鑌
                                      法  官  連育群
以上正本證明與原本無異。
如不服本判決，應於收受送達後20日內向本院提出上訴書狀，其
未敘述上訴之理由者並得於提起上訴後20日內向本院補提理由書
（均須按他造當事人之人數附繕本）「切勿逕送上級法院」。
                                     書記官  廖紫喬
中    華    民    國    109   年    2     月    18    日
附錄：本案論罪科刑法條全文
毒品危害防制條例第4條
製造、運輸、販賣第一級毒品者，處死刑或無期徒刑；處無期徒
刑者，得併科新臺幣 2 千萬元以下罰金。
製造、運輸、販賣第二級毒品者，處無期徒刑或 7 年以上有期
徒刑，得併科新臺幣 1 千萬元以下罰金。
製造、運輸、販賣第三級毒品者，處 7 年以上有期徒刑，得併
科新臺幣 7 百萬元以下罰金。
製造、運輸、販賣第四級毒品者，處 5 年以上 12 年以下有期
徒刑，得併科新臺幣 3 百萬元以下罰金。
製造、運輸、販賣專供製造或施用毒品之器具者，處 1 年以上
7 年以下有期徒刑，得併科新臺幣 1 百萬元以下罰金。
前五項之未遂犯罰之。